【裁判字號】    99,台上,7077
【裁判日期】    991111
【裁判案由】    違反毒品危害防制條例
【裁判全文】
最高法院刑事判決            九十九年度台上字第七○七七號
上  訴  人  甲○○
上列上訴人因違反毒品危害防制條例案件，不服台灣高等法院中
華民國九十七年十二月二十六日第二審判決（九十七年度上訴字
第三一七○號，起訴案號：台灣桃園地方法院檢察署九十六年度
偵緝字第一四一號），提起上訴，本院判決如下：
    主  文
上訴駁回。
    理  由
按刑事訴訟法第三百七十七條規定，上訴於第三審法院，非以判
決違背法令為理由，不得為之。是提起第三審上訴，應以原判決
違背法令為理由，係屬法定要件。如果上訴理由書狀並未依據卷
內訴訟資料，具體指摘原判決不適用何種法則或如何適用不當，
或所指摘原判決違法情事，顯與法律規定得為第三審上訴理由之
違法情形，不相適合時，均應認其上訴為違背法律上之程式，予
以駁回。本件上訴人甲○○上訴意旨略稱：(一)、上訴人之戶籍地
為桃園縣平鎮市○○路○段二六九號七樓之五，現居所地則為同
號六樓之五，此經上訴人於警詢時及偵查中陳述在卷，原審審理
期日之傳票向上訴人戶籍地送達無著後，未對上訴人之現居所送
達，即以上訴人所在不明無從送達，而裁定對上訴人為公示送達
，自不符合公示送達之法定要件。復於上訴人未經合法傳喚，致
未能在審判期日到庭，仍逕行審理判決，當然違背法令。(二)、原
判決雖依證人黃國枝、周廷書在偵查中及第一審之證詞，作為上
訴人有販賣第一級毒品海洛因之論據。惟周廷書在第一審已證稱
：「我不是向被告（上訴人，下同）買，我是請她幫我調海洛因
，……我是拿（新台幣，下同）兩千元給被告，被告說她拿海洛
因比較便宜，她會再分給我」、「我在警察局是說向被告拿毒品
，我就是錢給被告，被告幫我調毒品」、「調就是我錢給被告，
由她出面去向她認識的藥頭拿東西」等語。可知周廷書等拿錢給
上訴人，並非向上訴人購買海洛因，而是請上訴人「調」海洛因
，其在偵查中稱上訴人係販賣海洛因，乃因「販賣」與「調」皆
係其拿錢給上訴人，上訴人再將海洛因交付，上訴人僅是居間協
助周廷書等取得海洛因，且依扣案手機顯示之簡訊內容，益徵上
訴人並無貨源或存貨可供販賣，則上訴人交付海洛因，與周廷書
等交付金錢間，即無對價關係。(三)、黃國枝在第一審證稱：「我
與周廷書合夥拿錢到上開地點拜託人家拿海洛因、」「當時是周
廷書在該大樓旁邊與該女子接洽，我站在靠近馬路的地方等，我
與他們兩人的距離大概有二十至三十公尺，兩次的距離都是這樣
，我沒有和那名女子對話過」，另在偵查中供稱：「我都是離他
們二十公尺外的地方坐在機車上等周（廷書）將毒品拿回來」、
「我把錢交給周廷書，周廷書與對方接洽，毒品是周廷書拿回來
的，我沒有看到周廷書如何將錢交給對方並向對方拿毒品的過程
，這兩次我都是坐在摩托車上等」、「是周廷書與對方談的，我
沒有在旁邊聽他們怎麼講」各等語。足見黃國枝並未實際參與海
洛因之聯繫、交貨過程，是周廷書直接與上訴人聯繫，再將其間
過程轉告黃國枝，黃國枝之證詞實屬傳聞證據，並不具證據能力
。則上訴人交付海洛因予周廷書之行為，究係販賣或合資購買？
自應以周廷書及上訴人之供述以為憑斷。原審就周廷書有利於上
訴人之證詞刻意忽視而未加以採用，亦未敘明不予採納之理由，
顯有判決不載理由之違法。(四)、周廷書、黃國枝在偵查中經具結
之證言，未經上訴人交互詰問，顯已危害上訴人訴訟之防禦權，
相較渠等於第一審審判期日已經上訴人及辯護人交互詰問之證述
，自應以後者之證詞更為可採。原審忽視周廷書在審判中所述真
實之證據，於一般人仍有合理可疑前提下，對上訴人遽以販賣第
一級毒品罪責相繩，其踐行之訴訟程序自有違誤云云。
惟查：原判決綜合全案證據資料，本於事實審法院職權推理之作
用，認定上訴人確有先後二次販賣海洛因予周廷書（與黃國枝合
資購買）之犯行。因而維持第一審論處上訴人連續販賣第一級毒
品罪刑（依刑法第五十九條酌減其刑後，處有期徒刑九年），已
詳細說明其採證認事之理由。所為論斷，亦俱有卷證資料可資覆
按。且查：上訴人在警詢時及第一次之偵查中固曾陳稱其設籍平
鎮市○○路○段二六九號七樓之五，現居所地為同號六樓之五，
然其在嗣後之偵查中因逃匿，經檢察官依法通緝並緝獲時，則稱
其逃匿時均居於同市○○路其姊之家中（見偵緝字卷第七頁）；
復在其後之偵審中及第二審之上訴狀，均陳稱其住所地及送達地
即為前揭設籍地，並未陳報另有居所（見前引卷第六頁、第四一
頁，一審卷第二四頁、第七二頁，原審卷第十七頁）。顯見上訴
人自逃匿時起，即未再居住於前開六樓之五。則原審審理期日之
傳票向上訴人住所送達無著後，經查詢其戶籍等資料（見原審卷
第七九至八十頁），認其住、居所及所在地不明，乃依法裁定將
審理期日之傳票對之為公示送達，於法要屬無違。上訴人既經合
法傳喚，無正當之理由不到庭，則原審不待其陳述，逕行判決，
亦無上訴意旨指稱之違法可言。又刑事被告之詰問權，係指訴訟
上被告有在審判庭盤詰證人之權利；偵查中檢察官訊問證人，旨
在蒐集被告犯罪證據，以確認被告嫌疑之有無及內容，與審判中
透過當事人之攻防，經由詰問程序調查證人以認定事實之性質及
目的有別。偵查中辯護人僅有在場權及陳述意見權，此觀刑事訴
訟法第二百四十五條第二項前段之規定甚明，檢察官訊問證人並
無必須傳喚被告使其得以在場之規定，同法第二百四十八條第一
項前段雖規定「如被告在場者，被告得親自詰問」，亦僅賦予該
在場被告於檢察官訊問證人時得親自詰問證人之機會而已，被告
如不在場，殊難期有親自詰問之可能。此項未經被告詰問之被告
以外之人於偵查中向檢察官所為之陳述，依刑事訴訟法第一百五
十九條第一項、第一百五十九條之一第二項之規定，除顯有不可
信之例外情況外，原則上為「法律規定得為證據」之傳聞例外，
依其文義解釋及立法理由之說明，並無限縮於檢察官在偵查中訊
問證人之程序，應已給予被告或其辯護人對該證人行使反對詰問
權者，始有證據能力之可言。為保障被告之反對詰問權，並與現
行法對傳聞例外所建構之證據容許範圍求其平衡，證人在偵查中
雖未經被告之詰問，倘被告於審判中已經對該證人當庭及先前之
陳述進行詰問，即已賦予被告對該證人詰問之機會，則該證人於
偵查中之陳述即屬完足調查之證據，而得作為判斷之依據。周廷
書、黃國枝在第一審均經到場接受交互詰問（見一審卷第七三至
九三頁），上訴人就周廷書、黃國枝在偵查中供述之反對詰問權
即無被剝奪而不能行使之情形；原判決復就周廷書、黃國枝於偵
查中之證言如何具有證據能力，在理由中詳加說明論述（見原判
決第三頁第三至十五行）。上訴意旨對原判決此部分之論斷，究
有何違背法令之情形，並未依據卷證資料具體指摘，徒以周廷書
、黃國枝在偵查中之證述，未予上訴人詰問云云，據以指摘原判
決違法，即顯非依據卷證資料執為指摘之適法第三審上訴理由。
而證人以聞自他人在審判外之陳述作為內容，到庭而為轉述者，
固屬「傳聞證據」，不得採為判決之基礎；然證人茍就其本人親
身經歷所見聞之事實經過，在審判中到庭陳述，其證言即得採為
被告犯罪之證據。黃國枝係二次與周廷書合資向上訴人購買海洛
因，並均陪同周廷書至約定之毒品交易地點，在旁目睹周廷書與
上訴人見面並取得重約○‧三公克之海洛因一包，再相偕離去後
，兩人始各分得約○‧一五公克之海洛因供己施用，是其在偵審
中就周廷書與上訴人所為海洛因交易之時間、地點、數量及價格
等情之陳述，即係就其親身見聞體驗之客觀事實提供證言，並非
傳聞證據，自有證據能力，經合法調查後，原判決以之作為上訴
人有本件犯行之佐憑，要無違法。再者，證據之取捨及證據之證
明力如何，由事實審法院依其調查證據所得心證，本其確信自由
判斷，茍不違反經驗法則或論理法則，即難遽指違法。原審以周
廷書、黃國枝在偵查中均明確指稱先後二次向上訴人各以二千元
購買約○‧三公克之海洛因一包，黃國枝在第一審仍為相同之證
述，而周廷書雖另稱係以二千元向上訴人「調」海洛因，及上訴
人辯稱伊係與周廷書合資購買海洛因云云，然依其等間之電話聯
絡、見面付款及取得海洛因等過程，並參酌其餘卷證資料，據以
判斷上訴人確係與周廷書為毒品之交易（見原判決第七頁末六行
至次頁第十三行）。此係原審踐行證據調查程序後，本諸合理性
自由裁量所為證據評價之判斷，既未違反經驗法則或論理法則，
要不能指為違法。茲上訴意旨對原審之論斷，究有何違背經驗法
則或論理法則等違法情形，並未依據卷內資料為具體之指摘，徒
然摘取原審捨棄不採之證據，以原判決未審酌周廷書在第一審所
稱係請上訴人代其調海洛因之證言云云，據以指摘原判決違法，
係以片面之自我說詞，對原審採證認事之適法職權行使，並已於
理由內說明之事項，漫事指摘，依首開說明，自非適法之第三審
上訴理由。其上訴違背法律上之程式，應予駁回。
據上論結，應依刑事訴訟法第三百九十五條前段，判決如主文。
中    華    民    國  九十九  年   十一   月   十一   日
                      最高法院刑事第五庭
                          審判長法官  謝  俊  雄  
                                法官  陳  世  雄  
                                法官  魏  新  和  
                                法官  徐  文  亮  
                                法官  吳  信  銘  
本件正本證明與原本無異
                                      書  記  官  
中    華    民    國  九十九  年   十一   月   十七   日
                                                      v

司法院資訊處製作；財團法人民間司法改革基金會備份。
